【裁判字號】    98,交抗,482
【裁判日期】    980526
【裁判案由】    聲明異議
【裁判全文】
臺灣高等法院臺中分院刑事裁定         98年度交抗字第482號
抗  告  人  交通部公路總局臺中區監理所彰化監理站
代  表  人  乙○○
受  處分人  甲○○即一六八吊運.
上列抗告人因受處分人違反道路交通管理處罰條例案件，不服臺
灣彰化地方法院中華民國98年4月8日裁定（98年度交聲更字第79
6號），提起抗告，本院裁定如下：
    主  文
抗告駁回。
    理  由
一、原裁定意旨略以：
  (一)原處分意旨略以：異議人即受處分人（下稱受處分人）一六
    八吊運行所有之S7-451號自用大貨車，於民國97年7月20日9
    時20分許，行經花壇鄉○○路與番花路路口，因裝載挖土機
    之整體物，經員警會同司機過磅，測得該車總重為31970公
    斤，相較於核重30000公斤，已超重1970公斤，乃由彰化縣
    警察局以彰警交字第I00000000號通知單當場舉發違規。爰
    依道路交通管理處罰條例第29條之2第1項、第3項（原處分
    書漏載第1項）規定，裁處罰鍰32,000元等語。
  (二)受處分人一六八吊運行所有之車牌號碼S7-451號自用大貨車
    於上開時、地，因裝載挖土機之整體物，經警會同司機過磅
    ，測得該車總重為31970公斤，核重30000公斤，超重1970公
    斤，經警製單舉發違規之事實，業據受處分人自承在卷，並
    有本件舉發違反道路交通管理事件通知單影本 1份在卷可稽
    。
  (三)受處分人曾向交通部公路總局請領貨車裝載整體物品（超長
    、超寬、超高、超重）臨時通行證，該臨時通行證核准車號
    為S7-451號，裝載物品名稱為挖土機，裝載後車輛總重30公
    噸，有效期間為自民國97年 6月28日至97年12月28日止（即
    含本件違規時間）等情，固有通行證號碼 64B00000000號貨
    車裝載整體物品臨時通行證 1份附卷可參，惟細繹上述臨時
    通行證核准之裝載後車輛總重為30公噸，然受處分人上開車
    輛裝載後重量，顯已逾前揭臨時通行證之許可範圍，自不能
    以上開臨時通行證為合法通行之依據，應以無通行證論之，
    此觀該臨時通行證上通行條件欄第二點載有：「裝載物品與
    本證記載不符者，以無通行證論」等內容自明。又裝載之物
    若為整體物品時，超過汽車經核定得裝載之總重量時，該物
    品既不能分割裝載，自應例外在考慮行車安全之條件下准其
    裝載，故要求其裝載整體物品超重時應請領臨時通行證，此
    見道路交通管理處罰條例第29條第1項第2款規定自明。再者
    ，同條例第29條第1項第1款係規定：「裝載貨物超過規定之
    長度、寬度、高度者」，與前揭同條項第2款之間，其第1款
    係指一般貨物（即整體物除外）而言，並未處罰「超重」之
    情形，若有超重，自應依同條例第29條之2第1項、第 3項規
    定加以處罰；反之，該第2 款對於「整體物品」之「超重」
    既已處罰，自無再適用同條例第29條之2第1項、第 3項規定
    之理。足認該條例第29條之2第1項係對於汽車載運超重之一
    般規定，而第29條第1項第2款係針對裝載整體物品超重之特
    別規定。至於交通部91年8月30日交路字第 0910048828號函
    釋所認該條例第29條第1項第2款、第29條之2第1項係不同之
    行政法上義務，應分別予以裁罰之見解，與行政罰法第24條
    第 1項從一處斷規定不符，尚不足採。因認受處分人之異議
    為有理由，原處分機關未予詳查，遽依上開條例第 29條之2
    第1項、第 3項（原處分書漏載第1項）規定予以裁罰，尚有
    未洽，應撤銷原處分，改依道路交通案件處理辦法第20條前
    段之規定，裁罰受處分人罰鍰新臺幣陸仟元，並記汽車違規
    紀錄一次。
二、抗告意旨略以：
  (一)有關交通部91年8月30日交路字第 0910048828號函釋係有關
    「貨車裝載『整體物』遭警方舉發超載違規裁罰疑義」，內
    容略以「有關汽車裝載整體物品有超重且未請領臨時通行證
    之違規行為，應屬二種違規行為，對數行為違反數個行政法
    上義務之規定者分別處罰之法理，同時基於道路交通管理處
    罰條例之立法目的係為加強道路交通管理，維護交通秩序，
    確保交通安全，應依道路交通管理處罰條例第29條第1項第2
    款及同條例第29條之2第1項及第3項規定分別裁處。」。又
    按行政罰法第24條第1項規定：「一行為違反數個行政法上
    義務規定而應處罰鍰者，依法定罰鍰額最高之規定裁處。但
    裁處之額度，不得低於各該規定之罰鍰最低額。」，相較之
    下，道路交通管理處罰條例第29條之2第1項及第3項規定，
    似較符合行政罰法第24條第1項規定。原審法院認為交通部
    91年8月30日交路字第0910048828號函釋有關道路交通管理
    處罰條例第29條第1項第2款及同條例第29條之2第1項及第3
    項規定分別裁罰之見解，與行政罰法第24條第1項規定從一
    處斷不符，而據以撤銷原裁定，似有誤會，本站依據道路交
    通管理處罰條例第29條之2第1項及第3項規定裁罰應無違誤
    。為此，提起抗告請求廢棄原裁定，另為適法之裁定等語。
三、經查：
  (一)裝載之物若為整體物品時，該物品既不能分割裝載，又超過
    汽車經核定得裝載之總重量時，應例外在考慮行車安全之條
    件下准其裝載，故要求其裝載整體物品超重時應請領臨時通
    行證，此參見道路交通管理處罰條例第29條第1項第2款規定
    ：「裝載整體物品有超重、超長、超寬、超高，而未請領臨
    時通行證，或未懸掛危險標識」自明。而同條例第29條第1
    項第1款係規定：「裝載貨物超過規定之長度、寬度、高度
    者」，該二款相互比較，其中第1款應係指一般貨物（即整
    體物除外）而言，且並未處罰「超重」之情形，若有超重，
    自應依同條例第29條之2第1項、第3項規定加以處罰，至該
    第2款係針對裝載「整體物品」所設特別規定，並處罰「超
    重」之違規，自無另行適用同條例第29條之2第1項、第3項
    規定加以處罰之理。亦即該條例第29條之2第1項係對於汽車
    載運超重之一般規定，而第29條第1項第2款係針對裝載整體
    物品超重之特別規定。此參90年1月17日修正道路交通處罰
    條例第29條、第29條之2規定之立法理由說明，裝載貨物超
    過核定之重量者，由原條文第29條第1項第1款移列至道路交
    通管理處罰條例第29條之2第1項等語可知。且由該第29條第
    1項第1款、第2款文字記載：一為「裝載貨物」、一為「裝
    載整體物品」，而第29條之2第1項則為「汽車裝載貨物」而
    非「汽車裝載整體物品」，亦可知立法意旨在規範不同類型
    ，至為明甚。
  (二)本件受處分人所裝載者為挖土機，為不可分割裝載之「整體
    物」，自應優先適用道路交通管理處罰條例第29條第1項第2
    款之特別處罰規定，故無擴大解釋，再以同條例29條之2第1
    項、第3項之一般規定處罰之餘地。是抗告人即原處分機關
    所舉交通部91年8月30日交路字第0910048828號函謂：「裝
    載整體物品有超重且未請領臨時通行證之違規行為，應屬二
    種違規行為，應依道路交通管理處罰條例第29條第1項第2款
    及同條例第29條之2第1項及第3項規定分別裁處」云云，實
    與法律規定內涵不符，且有違一事不二罰原則。
  (三)依道路交通管理處罰條例第29條第1項第2款所課予駕駛人或
    汽車所有人載運超長、超寬、超高、超重整體物品時之「請
    領臨時通行證」作為義務，乃據實作為義務，駕駛人或汽車
    所有人應依「實際裝載之整體物內容」為陳報並請領臨時通
    行證，如實際裝載內容與所陳報、請領之通行證上所載不符
    ，仍屬該作為義務之違反，自不待言，而實務上各監理單位
    所核發之臨時通行證上亦多載明「裝載物品與本證記載不符
    ，以無通行證論」等語，是原裁定以「無通行證論」，並無
    不符。再者，縱該通行證所載內容與實情不符，既無證據證
    明尚有裝載他物，仍不能以此推認受處分人所超載之物，兼
    有道路交通管理處罰條例第29條第1項第1款、第2款之性質
    ，是原裁定純以「裝載整體物品」為裁罰，尚無不當。
  (四)又行政罰法第24條第 1項係規定：「一行為違反數個行政法
    上義務規定而應處罰鍰者，依法定罰鍰額最高之規定裁處。
    」。本案受處分人既僅違反道路交通管理處罰條例第29條第
    1項第2款規定，其行為自不生違反數個行政法上義務之問題
    ，無庸適用行政罰法第24條第1項之規定，是抗告人所指，
    自屬無據，併予敘明。
四、綜上，本件原審撤銷原處分機關依道路交通管理處罰條例第
    29條之2第1項、第3項規定所為裁罰之處分，另依同條例第
    29條第1項第2款、第29條第2項之規定，諭知受處分人罰鍰
    新臺幣六千元，並記汽車違規記錄一次，核無違誤。本件抗
    告意旨猶執前詞，指摘原裁定不當，為無理由，予以駁回。
五、據上論結，應依道路交通管理處罰條例第89條、道路交通案
    件處理辦法第26條，刑事訴訟法第412條，裁定如主文。
中    華    民    國    98    年    5     月    26    日
            刑事第四庭    審判長法  官  洪  耀  宗
                                法  官  劉  登  俊
                                法  官  許  文  碩
以上正本證明與原本無異。
不得再抗告。
                                書記官  郭  蕙  瑜
中    華    民    國    98    年    5     月    26    日


司法院資訊處製作；財團法人民間司法改革基金會備份。
